臺灣高雄地方法院民事判決
110年度訴字第809號
原      告  戊○○  

訴訟代理人  邱振宗律師
被      告  己○○  
訴訟代理人  洪士宏律師
            甘芸甄律師
上列當事人間請求侵權行為損害賠償事件，本院於民國111年6月
15日言詞辯論終結，判決如下：
    主      文
原告之訴駁回。
訴訟費用由原告負擔。
    事實及理由
一、原告主張：訴外人丁○○與伊於民國90年9月24日結婚，婚後
    育有一子一女，為有配偶之人，被告明知於此，竟仍於95、
    96年間至105年間，與丁○○親密交往，並發生性行為。伊對
    此毫不知情，直至被告聲請臺灣高雄少年及家事法院（下稱
    高少家法院）對丁○○核發109年度家護字第1847號通常保護
    令，經伊於109年11月間收受並詢問丁○○後，始知被告與丁○○親密交往長達10年。被告前揭所為，已逾越一般男女正常
    交往之分際，而不法侵害伊基於配偶關係所生之身分法益，
    且情節重大，致伊受有精神上極大之痛苦，依民法第184條
    第1項前段、後段（二者請擇一為有利於伊之判決）及第195
    條第3項準用同條第1項前段規定，伊得請求被告賠償精神慰
    撫金新臺幣（下同）85萬元等情，並聲明：被告應給付原告
    85萬元，及自起訴狀繕本送達翌日起至清償日止，按週年利
    率百分之5計算之利息。
二、被告則以：伊對於自95、96年間起至105年間止，與丁○○親
    密交往並發生性行為，而不法侵害原告基於配偶關係所生之
    身分法益且情節重大，並不爭執。惟原告自始至終均知悉且
    同意伊與丁○○交往，伊亦經常攜同子女與丁○○及原告一家人
    一同出遊，出遊期間並曾與丁○○同住一房，伊與丁○○交往期
    間，丁○○更固定於每週四前往高雄市○○區○○街000巷0號伊住
    處（下稱系爭房屋）過夜，則原告既已同意伊與丁○○交往，
    即難認其受有精神上之痛苦。又縱認原告不曾同意伊與丁○○
    交往，然原告早於95、96年間伊與丁○○交往之初即知悉此事
    ，其直至110年2月3日始提起本件訴訟，應認其損害賠償請
    求權均已罹於2年之消滅時效，伊得行使時效抗辯拒絕給付
    等語，資為抗辯，並聲明：原告之訴駁回。
三、兩造不爭執事項：
㈠、原告與丁○○於90年9月24日結婚，婚後育有一子一女，迄今仍
    有婚姻關係存在(有戶籍謄本足憑，見臺灣屏東地方法院卷
    第25頁) 。
㈡、被告於95、96年間即已知悉丁○○為有配偶之人，仍於95、96
    年間至105年間，與丁○○交往親密並發生性行為，而不法侵
    害原告基於配偶關係之身分法益且情節重大。
四、本件之爭點為：㈠原告是否知悉且同意被告與丁○○交往及發
    生性行為？㈡本件原告之侵權行為損害賠償請求權，是否已
    罹於消滅時效？㈢原告請求被告賠償精神慰撫金85萬元，是
    否於法有據並相當？茲分述如下：
㈠、原告是否知悉且同意被告與丁○○交往及發生性行為？　　
  ⒈按當事人主張有利於己之事實者，就其事實有舉證之責任，
    民事訴訟法第277條前段定有明文。本件被告對於知悉丁○○
    為原告之配偶，仍與丁○○親密交往並發生性行為，並不爭執
    ，惟辯稱原告知悉且同意此事，依上開規定，自應由被告就
    此有利於己之事實，負舉證責任。
　⒉經查，被告與原告、丁○○經常攜同各自子女一起出遊，為兩
    造所不爭執（見本院卷二第73頁），並據被告提出多張與原
    告、丁○○子女之合照為證（見本院卷二第59至67頁），堪認
    被告與原告、丁○○一家關係甚為親密。又證人即被告堂叔乙○○到場證稱：伊與丁○○均任職恒佑公司，是認識25年的同事
    ，原告與丁○○結婚時，伊就認識原告；伊於95、96年間即知
    悉被告與丁○○交往之事，此事全公司的人都知道；被告與丁○○在公司員工旅遊時都走在一起，伊與被告、丁○○一起出去
    玩時其等也走在一起；伊分別於102年1月26至27日、4月13
    日與兩造、丁○○一同去合歡山及綠島旅遊，這2次旅遊被告
    均與丁○○、原告一家人同住一間房間，且綠島旅遊時，伊看
    到被告與丁○○共乘1部機車，原告則騎乘另1部機車；伊於10
    4年12月與兩造、丁○○一同前往韓國旅遊，該次旅遊被告與
    丁○○住同一房間，原告則與其女住另一房間等語（見本院卷
    二第138至141頁），而乙○○雖為被告之堂叔，但其與原告、
    丁○○相識已久，且多次因丁○○邀約而與其等一同出遊，亦據
    丁○○到場證述明確（見本院卷二第108頁），衡情應無刻意
    偏頗一方之動機，則乙○○上開所證，自屬可信。足見被告與
    丁○○於95、96年間開始交往一事，早為恒佑公司同事所知悉
    ，而原告亦曾參加該公司員工旅遊，業據其自陳在卷（見本
    院卷二第173頁），並有員工旅遊名單在卷可憑（見本院卷
    二第91頁），難謂其對此毫不知情。且被告與丁○○直至104
    年12月與原告一同出遊之場合，行止、互動仍屬親密，更單
    獨同住1間房間，堪認被告辯稱：原告於95、96年間至104年
    12月間均知悉伊與丁○○交往等語，應屬非虛。
　⒊證人即被告之妹丙○○到場證稱：被告與丁○○於95年間即開始
    交往，但伊與家人均不認同被告與丁○○之關係，故於95年冬
    天，伊要求被告找原告及丁○○一起出來談，當時伊、伊前夫
    、伊父母、伊2個小孩、被告、被告2個小孩、原告、丁○○及
    原告與丁○○2個小孩相約在大寮一家KTV，談論被告與丁○○交
    往之事，並希望勸導其2人分手；商談當天，被告與丁○○均
    承認其等交往一事，原告當時亦有在場等語（見本院卷二第
    142至144頁）；證人即被告之父甲○○亦到場證稱：伊為恒佑
    公司股東之一，丁○○係伊員工；伊自88年間起前往大陸地區
    任職長達13年，約10年前回台；伊在大陸地區時，丙○○、伊
    朋友、伊大哥及弟弟均有告知伊被告與丁○○交往一事，伊聽
    說後從大陸地區回台，約95年間與伊前妻、被告、被告兒女
    、丙○○、丙○○兒女、丁○○、原告等10幾個人，一同至大寮一
    家KTV談論此事，伊當時與前妻、被告、丁○○及原告到包廂
    外談，伊說被告是丈夫死亡，而丁○○是有婦之夫，其等在一
    起就是不正常的關係，一定要分開，但被告聽不進去，還是
    繼續與丁○○交往，伊也沒辦法；當天出來講的時候，原告氣
    到說不出話；原告早就知道被告與丁○○交往之事，也一起出
    去玩好幾次，被告也曾與原告、丁○○一家人及公司員工一起
    去韓國旅遊；整個恒佑公司的人幾乎都知道被告與丁○○不正
    常的關係等語（見本院卷二第212至214頁、第216、217頁）
    ，益見原告於95年間至104年12月間均知悉被告與丁○○交往
    一事。原告雖稱丙○○、甲○○為被告之至親，其等上開證詞有
    迴護被告之情形云云，惟證人與訴訟當事人間是否有親屬關
    係及特殊情誼，與其證詞是否可採，並無必然之關係，自不
    得徒以證人與當事人一造有親屬或其他密切關係，遽認其證
    詞全然不可採信。證人丙○○、甲○○雖均為被告之至親，惟其
    等自始對於被告與丁○○交往一事皆不以為然，與原告間亦無
    何嫌隙或恩怨，衡情當無偏頗被告而甘冒偽證風險之動機及
    必要，要難認為其等之證詞有偏頗不實之情形，是原告上開
    所述，並無可採。
  ⒋其次，系爭房屋為被告與丁○○於96年間共同買受，原登記應
    有部分各1/2，嗣丁○○於99年間將其應有部分移轉登記予被
    告之事實，為兩造所不爭執，並有建物異動索引足憑（見本
    院卷二第37至39頁）。而證人丁○○到場證稱：伊曾收受系爭
    房屋之房屋稅及地價稅稅單，稅單均寄送至伊位於屏東縣○○
    鄉○○村○○路000巷00號住處，3、4年後伊將應有部分過戶給
    被告，之後就未再收受；稅單如無人收受，郵差會丟在地上
    或機車上；原告從事水泥工，倘剛好有較多建築工作，原告
    大概1個月會去工地10幾天，倘沒有這麼多建築工作，原告1
    個月會去工地幾天，伊沒辦法算，但如果下雨或沒有工作，
    原告當然就待在家等語（見本院卷二第105、107、108頁）
    ，互核原告自承：伊在家時間算多，倘早上出門工作，晚上
    6點多就回到家等語（見本院卷二第173頁），可見系爭房屋
    之房屋稅及地價稅稅單長達3年均寄送至原告與丁○○住處，
    且原告在家時間甚長，則原告是否不曾收受或看過系爭房屋
    之稅單，即非無疑。證人丁○○固證稱：伊收到系爭房屋之稅
    單後就收起來，原告不曾收受系爭房屋之稅單，對於伊亦有
    出資買受系爭房屋並不知情等語（見本院卷二第105、108頁
    ），惟證人乙○○到場證稱：伊有時加班到晚上7、8點，與丁○○一同騎車離開公司，看見丁○○不回屏東的家，而是先去被
    告大寮的家再回屏東等語（見本院卷二第138頁）；證人丙○○證稱：丁○○有時候下班也會與被告一起去採買東西，並至
    系爭房屋休息等語（見本院卷二第143頁）；證人丁○○亦證
    稱：買受系爭房屋後，伊下班偶爾會去該處找被告等語（見
    本院卷二第102頁），顯見原告不僅在家時間多於丁○○，其
    返家時間亦早於丁○○，乃丁○○長達3年卻均「剛好」在原告
    收受或看到系爭房屋稅單前，先行收受，顯然不合常理。是
    證人丁○○關此部分所證，要難採信；被告辯稱原告應曾收受
    或看過系爭房屋稅單等語，應屬可採。
　⒌原告既曾收受或看過系爭房屋稅單，且依證人丁○○所證，原
    告亦知悉系爭房屋為被告所有並由被告居住使用，復曾前往
    系爭房屋（見本院卷二第108頁），足認原告在96至99年間
    即已知悉被告與丁○○共同買受系爭房屋一事。又夫妻原有住
    所之情形，一方仍與配偶以外之人另行買受房屋，並供該配
    偶以外之人居住，衡諸一般社會通念，均會認知其等之交往
    已超越一般男女正常交往之份際，關係匪淺，原告為高職畢
    業學歷，從事水泥小工，並非毫無社會經驗，對此實難諉為
    不知，則其仍陳稱直至109年11月間始知被告與丁○○交往一
    事云云，自難採信。證人丁○○雖到場證稱：伊不曾將伊與被
    告交往一事告知原告，原告不知情等語（見本院卷二第103
    頁），然丁○○與被告分手後，被告於109年間及本件訴訟繫
    屬中，對丁○○聲請核發通常保護令，並提出妨害自由之刑事
    告訴，刑事部分嗣經和解成立；丁○○亦對被告聲請核發通常
    保護令等情，有民事通常保護令及調解筆錄足憑（見本院卷
    二第55、56、199、207頁），復經本院調取臺灣高雄地方檢
    察署110年度偵字第4265、8144號卷及高少家法院109年度家
    護字1847號、111年度家護字第517號卷查明無訛，可見丁○○
    與被告間在原告提起本件訴訟前、後均有嫌怨，而丁○○與原
    告間現仍有婚姻關係存在，於此情形，自難期丁○○所為證詞
    無偏頗原告之虞，自難遽信。是原告以丁○○上開所證，主張
    其不知被告與丁○○交往云云，即無足取。　
  ⒍原告固另舉證人即丁○○之弟戊○○之證詞為據，主張其直至109
    年11月始知被告與丁○○交往云云。查證人戊○○雖到場證稱：
    伊分別於102年1月26至27日、4月13日與兩造、丁○○一同去
    合歡山及綠島旅遊，該2次旅遊伊均與伊父母、原告、丁○○
    一家人同住1間房間，合歡山旅遊該次，被告與何人同住，
    伊不記得了，但綠島旅遊該次，被告係與其子、乙○○同住1
    間，且綠島旅遊時，伊記得原告與丁○○各騎1部機車，分別
    搭載兒女；伊於104年12月與兩造、丁○○一同前往韓國旅遊
    ，該次旅遊伊與丁○○、丁○○之子住同一房間，原告與其女住
    另一房間，被告與何人同住伊不清楚；該2次旅遊丁○○均未
    與被告同睡等語（見本院卷二第165、166頁）。然其上開所
    證，與證人乙○○前揭所證顯有出入，而戊○○為丁○○之胞弟，
    每天均會與丁○○見面（見本院卷二第167頁），丁○○與被告
    間又有嫌怨，於此自亦難期戊○○所為證詞無偏頗原告之虞，
    尚難遽信。況證人戊○○證稱：伊與被告不熟識，不知道被告
    與丁○○交往之事，伊私下與原告亦幾乎不會聊天等語（見本
    院卷二第165、168頁），則關於兩造與丁○○間之事，自應以
    證人乙○○之證詞，較為可採。原告執證人戊○○上開所證，謂
    其直至109年11月間始知被告與丁○○交往云云，自無足取。
　⒎原告於95、96年間至104年12月間，均知悉被告與丁○○交往，
    已如前述，而一般男女在交往期間合意發生性行為，乃屬常
    態，遑論被告與丁○○交往長達10年，復共同買受系爭房屋，
    出遊時並曾同住1間房間，此均為原告所知悉，堪認原告於
    上開期間亦均知悉被告與丁○○發生性行為之事。參以侵害配
    偶身分法益之行為，倘非一夜情等單一、短暫之行為，而係
    與配偶以外之人發展為不正當之男女交往關係者，通常均持
    續相當時日，除有其他事證足認交往關係終止外，應可合理
    推斷仍有繼續交往之事實，是配偶之一方發現他方與第三人
    有不正當之男女交往關係後，縱使該交往關係嗣後仍屬繼續
    ，應認該一方就後續之侵權行為亦屬明知。基此，原告既於
    95年間至104年12月間均知悉被告與丁○○有不正當之交往，
    縱使被告與丁○○直至105年間始分手，惟在此之前丁○○仍每
    月前往系爭房屋過夜1至3次，業據證人丁○○證述屬實（見本
    院卷二第103頁），既無事證足使原告認定丁○○已與被告斷
    絕往來，當應認原告知悉其等仍繼續交往至105年9月間分手
    為止之事實。
　⒏至被告固以原告知悉其與丁○○交往並發生性行為乙情，辯稱
    原告對此亦表同意云云，然原告是否知悉與其是否同意，核
    屬二事，自難僅以其主觀上知悉，即據以推論其亦有同意。
    又證人丙○○到場證稱：相約大寮KTV談論當天，原告有在場
    ，但原告沒有說什麼等語（見本院卷二第143頁）；證人甲○○到場證稱：當天在大寮KTV講的時候，原告氣到說不出話，
    當時都沒有講話等語（見本院卷二第213、217頁），顯見原
    告知悉被告與丁○○交往時，並無任何舉動或表示，足以推認
    其同意被告與丁○○交往並發生性行為。況證人乙○○到場證稱
    ：102年4月13日前往綠島旅遊時，丁○○與被告共乘1部機車
    ，原告則騎乘另1部機車，當時伊看到原告的臉很臭，應該
    是在吃醋、感覺很不舒服等語（見本院卷二第140頁），尤
    見原告不曾對此表示同意。被告復未舉證以實其說，則其辯
    稱原告對於其與丁○○交往並發生性行為已有同意云云，即無
    足採。
  ⒐從而，原告於被告與丁○○交往期間，對於其等交往並發生性
    行為之事實，均有知悉，但不曾表示同意，堪予認定。
㈡、本件原告之侵權行為損害賠償請求權，是否已罹於消滅時效
    ？
  ⒈按因侵權行為所生之損害賠償請求權，自請求權人知有損害
    及賠償義務人時起，2年間不行使而消滅；自有侵權行為時
    起，逾10年者亦同，民法第197條第1項定有明文。該條項所
    稱「自請求權人知有損害時起」之主觀「知」的條件，如係
    一次之加害行為，致他人於損害後尚不斷發生後續性之損害
    ，該損害為屬不可分（質之累積），或為一侵害狀態之繼續
    延續者，固應分別以被害人知悉損害程度呈現底定（損害顯
    在化）或不法侵害之行為終了時起算其時效。惟加害人之侵
    權行為係持續發生（加害之持續不斷），致加害之結果（損
    害）持續不斷，若各該不法侵害行為及損害結果係現實各自
    獨立存在，並可相互區別（量之分割）者，被害人之損害賠
    償請求權，即隨各該損害不斷漸次發生，自應就各該不斷發
    生之獨立行為所生之損害，分別以被害人已否知悉而各自論
    斷其時效之起算時點，始符合民法第197條第1項規定之趣旨
    ，且不失該條為兼顧法秩序安定性及當事人利益平衡之立法
    目的（最高法院108年度台上字第778號裁判意旨參照）。本
    件被告與丁○○前揭交往行為，不法侵害原告基於配偶關係之
    身分法益且情節重大，為兩造所不爭執，而被告之侵權行為
    乃持續發生，並致原告之損害持續不斷，揆諸前揭說明，原
    告之損害賠償請求權，即應隨各該損害不斷漸次發生，並應
    分別以其已否知悉而各自論斷其時效之起算時點。
　⒉查原告於被告與丁○○交往期間即95、96年間至105年間，對於
    其等親密交往並發生性行為之事實，均有知悉，業據前述，
    而被告與丁○○係於105年9月間分手，亦據證人丁○○到場證述
    明確（見本院卷二第102頁），揆諸前揭規定及說明，原告
    對被告之損害賠償請求權消滅時效至遲應自105年9月間起算
    ，乃原告遲至110年2月3日始提起本件訴訟（見臺灣屏東地
    方法院卷第19頁），其在此之前復不曾就本件侵權事實請求
    被告賠償損害（見本院卷二第270頁），則原告對被告之損
    害賠償請求權，算至其提起本件訴訟之日止，均已罹於2年
    消滅時效，此部分既經被告行使時效抗辯拒絕給付，原告之
    請求權即歸於消滅。　　
  ⒊從而，原告之侵權行為損害賠償請求權既因罹於時效而消滅
    ，其依侵權行為法律關係，請求被告賠償精神慰撫金，即屬
    無據。
㈢、原告請求被告賠償精神慰撫金85萬元，是否於法有據並相當
    ？
　　查原告既不得依侵權行為法律關係，請求被告賠償精神慰撫
    金，就此部分爭點，即無再予審究之必要。
五、綜上所述，本件原告依民法第184條第1項前段、後段及第19
    5條第3項準用同條第1項前段規定，請求被告給付其85萬元
    ，及自起訴狀繕本送達翌日起至清償日止，按週年利率百分
    之5計算之利息，為無理由，應予駁回。
六、本件事證已臻明確，兩造其餘攻擊防禦方法及舉證，經審酌
    後均於判決結果不生影響，爰不一一論述，附此敘明。
七、據上論結，本件原告之訴為無理由，依民事訴訟法第78條，
    判決如主文。　　　　　　
中　　華　　民　　國　　111 　年　　7 　　月　　6 　　日
                  民事第二庭    法  官  林婕妤
以上正本係照原本作成。
如對本判決上訴，須於判決送達後20日內向本院提出上訴狀。如
委任律師提起上訴者，應一併繳納上訴審裁判費。
中　　華　　民　　國　　111 　年　　7 　　月　　6 　　日
                                書記官  黃雅慧